【裁判字號】    98,上易,1695
【裁判日期】    980824
【裁判案由】    毀損
【裁判全文】
臺灣高等法院刑事判決                98年度上易字第1695號
上  訴  人  臺灣臺北地方法院檢察署檢察官
被      告  乙○○
                    國民
上列上訴人因被告毀棄損壞案件，不服臺灣臺北地方法院98年度
易字第1218號，中華民國98年6月8日第一審判決（起訴案號：臺
灣臺北地方法院檢察署98年度續偵字第 277號），提起上訴，本
院判決如下：
    主  文
上訴駁回。
    理  由
一、依刑事訴訟法第350條、第361條、第362條、第367條規定，
    不服地方法院之第一審判決而上訴者，須提出上訴書狀，並
    應敘明具體理由，為上訴必備之程式；其所提出之書狀未敘
    述上訴理由，或僅曾以言詞陳述上訴理由者，均應於上述期
    間屆滿後20日內補提理由書於第一審法院。第一審法院經形
    式審查，認逾期未補提上訴理由者，應定期間先命補正；逾
    期未補正者，為上訴不合法律上之程式，應以裁定駁回。倘
    已提出上訴理由，但所提非屬具體理由者，則由第二審法院
    以上訴不合法律上之程式，判決駁回。而所謂具體理由，必
    係依據卷內既有訴訟資料或提出新事證，指摘或表明第一審
    判決有何採證認事、用法或量刑等足以影響判決本旨之不當
    或違法，而構成應予撤銷之具體事由，始克當之（例如：依
    憑證據法則具體指出所採證據何以不具證據能力，或依憑卷
    證資料，明確指出所為證據證明力之判斷如何違背經驗、論
    理法則）；倘僅泛言原判決認定事實錯誤、違背法令、量刑
    失之過重過輕微，而未依上揭意旨指出具體事由，或形式上
    雖已指出具體事由，然該事由縱使屬實，亦不足以認為原判
    決有何不當或違法者（例如：對不具有調查必要性之證據，
    法院未依聲請調查亦未說明理由，或援用證據不當，但除去
    該證據仍應為同一事實之認定），皆難謂係具體理由，俾與
    第二審上訴制度旨在請求第二審法院撤銷、變更第一審不當
    或違法之判決，以實現個案救濟之立法目的相契合，並節制
    濫行上訴（最高法院97年度台上字第 892號判決參照）。又
    第二審法院認為上訴書狀未敘述理由，依刑事訴訟法第 367
    條但書規定，始應定期間命其補正。如認上訴書狀已敘述理
    由，但其理由非屬具體，其所為上訴，即不符上訴之法定要
    件，自得逕行判決駁回，無定期命補正問題（最高法院97年
    度台上字第3599號判決參照）。
二、本件原審經審理結果，認為：被告乙○○與告訴人甲○○係
    同棟大樓之鄰居關係，被告因不滿甲○○長期拒絕分擔大樓
    水塔清洗費用，竟於民國97年11月2日下午5時30分許，在臺
    北市中山區○○○路○段59巷2號3樓，以腳踢甲○○擺放該
    處門前之花盆 1座，致花盆內之花朵折枝不堪觀賞之用等情
    ，係以被告固坦承有於上開時、地踢翻告訴人所有之花盆，
    惟矢口否認有何毀損犯行，辯稱：告訴人之花盆僅歪斜，形
    狀尚完好，花朵枝葉尚非重創，未達不堪使用之程度云云。
    經查：(一)告訴人甲○○所有之花盆確於上揭時、地遭人踢翻
    ，致部分花朵、枝葉毀損及植土散落等情，業據告訴人迭於
    警詢、偵訊及原審審理時供述屬實，復有現場照片11張存卷
    可稽，故告訴人所有之上開花朵已遭毀損之事實，堪以認定
    。(二)被告迭於警詢、偵訊及原審審理時坦稱：「（本分局受
    理甲○○告訴你涉嫌毀損其公司門前盆栽乙案，你是否涉及
    ？情形如何？）有的，是我故意把它踢翻。（因何要踢翻其
    公司門前盆栽？）踢翻他門前的盆栽，是因為甲○○在我居
    住的大樓內有兩戶房子，而今年有多次風災，我義務向大樓
    住戶收取每戶新臺幣 1百元作為清理大樓水塔之費用，偏偏
    甲○○公司不理會也不繳錢，我認為他是無賴，所以經過他
    公司門前就踢翻他公司門前的花盆。... （是否遭人指使前
    去毀損其門前花盆？）沒有，是我自己要去的。」、「（是
    否承認用腳踢花盆，致花盆毀損？）我承認有用腳踢花盆，
    花盆有翻倒。」、「（對起訴書之犯罪事實有何意見？）有
    這樣的事情，我有踢翻告訴人的一個花盆。... （為何踢告
    訴人花盆？）15年來告訴人沒有繳水塔清潔費，管理費也沒
    有繳，一文錢都不繳，還擋我的路不讓我過樓梯，我生氣就
    踢他的花盆。」等語，是被告確曾於上揭時、地毀損告訴人
    之花朵，亦堪認定。(三)至被告所辯告訴人花朵未達不堪用之
    程度一節，惟花朵、枝葉具有美觀、觀賞之功能，其完整性
    即為其效用是否存在之主要判斷依據，觀諸卷附現場照片，
    前述花盆歪斜，其植土散落一地，花朵枝葉折損，顯已失其
    美化之效用；被告故意踢翻花盆致花朵受損行為，顯損害告
    訴人之利益，是其所辯核屬卸責之詞，不足採信。因認被告
    犯行明確，論被告以毀損罪，處罰金新臺幣（漏載）400 元
    ，並諭知易服勞役之折算標準。已詳敘其認定上訴人犯罪事
    實之證據及理由，於法尚無不合。檢察官上訴意旨略稱：被
    告踢翻告訴人甲○○所有之花盆，致花朵、枝葉毀損及植土
    散落等情，業據告訴人結證甚詳，並有現場相片11張可證，
    而被告雖坦承有上開犯行，但仍辯稱該花朵、枝葉斷裂再重
    新種回即可，應未達毀損之程度，復未對告訴人為任何賠償
    或表示道歉，顯見被告毫無悔意，故原審僅判處罰金 400元
    ，量刑過輕，顯有失當，爰聲明不服云云。惟查，量刑之輕
    重，係屬事實審法院得依職權自由裁量之事項，茍於量刑時
    ，已依行為人之責任為基礎，並斟酌刑法第57條各款所列情
    狀，而未逾越法定範圍，又未濫用其職權，即不得遽指為違
    法。本件原判決於量刑時，已依上揭規定，審酌被告無前科
    ，素行良好，其犯罪之動機、目的、手段、生活狀況、智識
    程度、告訴人所受財物損失之價值輕微，及被告犯罪後態度
    等一切情狀，科刑如前所述，並未逾越法定刑度，亦未濫用
    自由裁量之權限，刑度亦屬妥適，核無不當或違法之情形。
    從而，本件上訴人僅就科刑輕重而為爭執，惟未依憑卷證資
    料，明確指出原審所為證據證明力之判斷如何違背經驗、論
    理法則，或提出新事證，指摘或表明原審有何採證認事、用
    法或量刑等足以影響判決本旨之不當或違法，揆諸上開說明
    ，尚難謂已敘明具體理由。本件上訴不合法律上之程式，爰
    不經言詞辯論，逕以判決駁回。
據上論斷，應依刑事訴訟法第367條前段、第372條，判決如主文
。
中    華    民    國    98    年    8    月     24    日
                  刑事第七庭  審判長法  官  陳晴教
                                    法  官  楊智勝
                                    法  官  游紅桃
以上正本證明與原本無異。
不得上訴。
                                    書記官  戴伯勳
中    華    民    國    98    年    8     月    24    日
附錄：本案論罪科刑法條全文
中華民國刑法第354條
（毀損器物罪）
毀棄、損壞前二條以外之他人之物或致令不堪用，足以生損害於
公眾或他人者，處2年以下有期徒刑、拘役或5百元以下罰金。


司法院資訊處製作；財團法人民間司法改革基金會備份。
